臺灣雲林地方法院民事裁定
111年度消債更字第3號
聲  請  人
即  債務人  徐可蓁  

代  理  人  劉興文律師(法扶律師)
上列聲請人因消費者債務清理事件聲請更生，本院裁定如下：
    主  文
債務人徐可蓁自民國一百十一年三月七日下午五時起開始更生程
序，並命司法事務官進行本件更生程序。
    理  由
一、按債務人不能清償債務或有不能清償之虞，且無擔保或無優
    先權之本金及利息債務總額未逾新臺幣（下同）1,200萬元
    者，於法院裁定開始清算程序或宣告破產前，得向法院聲請
    更生；債務人對於金融機構負債務者，在聲請更生或清算前
    ，應向最大債權金融機構請求協商債務清償方案，或向其住
    、居所地之法院或鄉、鎮、市、區調解委員會聲請債務清理
    之調解，消費者債務清理條例（下稱消債條例）第3條、第4
    2條第1項、第151條第1項分別定有明文。又按法院開始更生
    程序之裁定，應載明其年、月、日、時，並即時發生效力；
    法院裁定開始更生或清算程序後，得命司法事務官進行更生
    或清算程序，必要時得選任律師、會計師或其他適當之自然
    人或法人一人為監督人或管理人，消債條例第45條第1項、
    第16條第1項亦分別有明文。
二、本件聲請意旨略以：聲請人即債務人徐可蓁因有不能清償債
    務之情事，前向本院聲請債務清理之調解，惟經本院110年
    度司消債調字第101號調解不成立，又聲請人所負無擔保或
    無優先權之債務總額約為1,398,548元，並未逾1,200萬元，
    以每月收入扣除生活必要支出後，剩餘可供清償債務之金額
    已不多，實有不能清償債務之情形，復未經法院裁定開始清
    算程序或宣告破產，爰依消債條例規定聲請准予更生等語。
三、經查：
　㈠聲請人因對於金融機構及非金融機構等債權人負無擔保或無
    優先權之債務，有不能清償或不能清償之虞之情形，前於民
    國110年11月8日以書面向本院聲請消費者債務清理法院前置
    調解，經本院以110年度司消債調字第101號受理調解，嗣於
    111年1月7日調解不成立後，為本件更生之聲請等情，已據
    其提出財團法人金融聯合徵信中心當事人綜合信用報告、債
    權人清冊、債務人清冊、財產及收入狀況說明書、本院民事
    事件調解不成立證明書等為憑（見本案卷第13至27頁、第31
    至32頁、第41頁），復經本院職權調取上開司消債調字案卷
    核閱屬實，並有各債權人提出之陳報狀在卷可參（見本案卷
    第99至111頁），堪信為真實。而聲請人於上開前置調解不
    成立後為本件更生之聲請，本院自應綜合聲請人之債務、收
    入、生活必要支出及財產狀況等情，評估、判斷聲請人依其
    客觀清償能力是否對已屆清償期之債務有不能清償或有不能
    清償之虞之情形。
　㈡依消債條例第2條第1、2項規定及消債條例施行細則第3條第2
    項規定，消債條例所稱消費者指5年內未從事營業活動或從
    事平均每月營業額20萬元以下之小規模營業之自然人；債務
    人為公司或其他營利法人之負責人，無論是否受有薪資，均
    視為自己從事營業活動，其營業額依該公司或其他營利法人
    之營業額定之。本件聲請人於財產及收入狀況說明書固陳明
    其於聲請更生前5年內未從事任何營業活動（見本案卷第31
    頁），惟聲請人自陳現於網路上販賣青草茶及滷味，每月平
    均收入2萬元等語，其顯有從事營業活動之情形。又其最近5
    年投保勞工保險之單位分別為雲林區漁會、社團法人雲林縣
    勞工職業技能促進會、富利餐飲股份有限公司斗六外送分公
    司等，有其勞工保險被保險人投保資料表（明細）附卷可參
    (見本案卷第33至34頁)，並有聲請人108、109年度綜合所得
    稅各類所得資料清單在卷可稽(見本案卷第37至39頁)。是本
    件聲請人最近5年內雖有從事營業活動，然其係平均每月營
    業額20萬元以下之小規模營業之自然人，仍屬消債條例第2
    條所規定之消費者，而為消債條例適用之對象。又聲請人除
    上開工作收入外，於六輕爆炸案後每年亦領有補助金7,200
    元，爰以聲請人所陳報平均每月收入20,000元，加上補助金
    平均每月600元(7,20012=600)，合計20,600元作為認定聲
    請人客觀清償債務能力之基準。
　㈢聲請人陳報其願以衛生福利部所公告臺灣省111年最低生活費
    14,230元之1.2倍即17,076元之標準，作為每月生活費之計
    算(見本案卷第115頁)。又聲請人陳報並無受其扶養之人。
    則以聲請人每月平均所得20,600元，扣除其每月生活必要費
    用支出17,076元後，則聲請人每月僅有3,524元（計算式：2
    0,600－17,076＝3,524）之餘額可供清償債務之用。
　㈣又依聲請人之財產及收入狀況說明書所載（見本案卷第31頁
    ，其名下無任何財產，並提出其全國財產稅總歸戶財產查詢
    清單為憑（見本案卷第35頁）。另聲請人有以要保人身分投
    保遠雄人壽保險事業股份有限公司「遠雄人壽美滿致富2增
    額終身壽險」(保單號碼0000000000)及「遠雄人壽超好心殘
    廢照護終身保險」(保單號碼0000000000)等保單，截至111
    年1月25日之解約金分別為10,152元、25,641元，此有該公
    司回函附卷可參(見本案卷第95至97頁)。復參以其提出名下
    之雲林區漁會綜合存款帳戶餘額為0元（登錄至111年10月13
    日，見本案卷第121至122頁）、台中南屯路郵局存款帳戶餘
    額為70元（登錄至110年12月21日，見本案卷第123至124頁
    ）、麥寮鄉農會活期儲蓄存款帳戶餘額23元(登錄至111年1
    月15日，見本案卷第125至126頁)、國泰世華銀行公益分行
    活期儲蓄存款帳戶餘額1元(登錄至110年12月21日，見本案
    卷第127至128頁)、國泰世華銀行公益分行外匯綜合存款帳
    戶餘額0.14美金(登錄至110年12月21日，見本案卷第129至1
    30頁，以1:28.29匯率計算，再四捨五入後為新台幣4元)、
    中國信託商業銀行南屯分行台幣帳戶餘額10,540元(登錄至1
    11年1月24日，見本案卷第131至134頁)、臺灣銀行斗六分行
    綜合存款帳戶餘額253元(登錄至110年11月5日，見本案卷第
    163頁)。則以聲請人所積欠無擔保或無優先權債務之金額1,
    593,843元（此為據債權人所陳報包含本金、利息、程序費
    用等金額，其中債權人台北國寶資產管理有限公司停業中，
    並未陳報債權，故其債權以財團法人金融聯合徵信中心當事
    人綜合信用報告所載資料認定）扣除上開現有資產共46,684
    元(計算式:10,152＋25,641＋70＋23＋1＋4＋10,540＋253=46,684)
    後，尚負有債務1,547,159元，依聲請人每月可清償計，尚
    需約36年餘始能清償完畢（計算式：1,547,159÷3,524÷12≒3
    6.5，小數點後二位以下捨棄），倘若再加計違約金等負擔
    ，清償期限勢必更長。是本院審酌聲請人之債務、財產、勞
    力、收入及必要生活費用支出等情狀，可認聲請人客觀上對
    已屆清償期之債務，有不能清償債務之情形，有必要利用更
    生程序，調整其與債權人間之權利義務關係，而重建其經濟
    生活，予以經濟生活更生之機會。
四、綜上所述，本件聲請人為5年內未從事營業活動或從事平均
    每月營業額20萬元以下之小規模營業之自然人，依其全部收
    支及財產狀況，客觀上有不能清償債務之情形。復聲請人所
    積欠之無擔保或無優先權之本金及利息債務總額未逾1,200
    萬元，且未經法院裁定開始清算程序或宣告破產，業如上述
    ；此外，本件又查無聲請人有消債條例第6條第3項、第8條
    或第46條各款所定應駁回更生聲請之事由存在，則債務人聲
    請更生，洵屬有據，爰裁定如主文。又本件聲請人業經裁定
    開始更生程序，爰併裁定命司法事務官進行本件更生程序。
五、聲請人於更生程序開始後，應提出足以為債權人會議可決或
    經法院認為「已盡力清償」之更生方案以供採擇。而司法事
    務官於進行本件更生程序、協助聲請人提出更生方案時，亦
    應依聲請人之薪資變化、社會常情及現實環境衡量聲請人之
    清償能力，並酌留其生活上應變所需費用，進而協助聲請人
    擬定允當之更生方案，始符消債條例重建債務人經濟生活之
    立法目的，附此敘明。　　　　　　　　 
中　　華　　民　　國　　111 　年　　3 　　月　　7 　　日
              民事第一庭    法　　　官　廖國勝
上為正本係照原本作成。
本件不得抗告。　　　　　　　　　　　　　　
中　　華　　民　　國　　111 　年　　3 　　月　　7 　　日
                            書　記　官　林曉佩